臺灣桃園地方法院行政訴訟判決　
110年度交字第241號
原      告  自然空調工程有限公司

代  表  人  林昭誠  
被      告  桃園市政府交通事件裁決處
                      設桃園市○○區○○路00號7至8樓
代  表  人  張丞邦    住同上
訴訟代理人  黃一鳴律師
上列當事人間交通裁決事件，原告不服被告民國110 年5 月21日
桃交裁罰字第58-ZAA270456號裁決，提起行政訴訟，本院判決如
下：
    主  文
原告之訴駁回。
訴訟費用新臺幣參佰元由原告負擔。
    事實及理由
壹、程序部分
一、本件原告不服被告於民國110 年5 月21日以桃交裁罰字第58
    -ZAA270456號裁決書（下稱原處分）所為之裁決，向本院提
    起撤銷訴訟，依兩造書狀所述各節及卷內資料所示，本件事
    證已臻明確，本院認無經言詞辯論之必要，爰依行政訴訟法
    第237 條之7 之規定，不經言詞辯論而為判決。
貳、實體部分
一、事實概要：原告所有之車牌號碼000-0000號自用小貨車（下
    稱系爭車輛），於110 年1 月12日7 時19分許，行經國道一
    號高速公路高架北向26.6公里之路肩時，因有「行駛高速公
    路違規使用路肩」之違規行為，經民眾檢舉，為內政部警政
    署國道公路警察局第一公路警察大隊（下稱舉發機關）員警
    以國道警交字第ZAA000000 號舉發違反道路交通管理事件通
    知單（下稱系爭舉發單）逕行舉發。嗣原告向被告陳述意見
    ，被告仍認違規事實明確，乃依道交條例第33條第1 項第9
    款及第63條第1 項第1 款等規定，以原處分裁處原告罰鍰新
    臺幣（下同）4,000 元，並記違規點數1 點。原告不服原處
    分，向本院提起本件行政訴訟。
二、原告起訴主張：原告於開放路肩終點告示牌前變換車道返回
    主線車道，且該處路肩並無標示是下交流道專用，在其他高
    速公路都會有標示，明顯有誤導民眾造成違規等語。並聲明
    ：原處分撤銷。
三、被告則以：
  ㈠依舉發機關110 年5 月17日國道警一交字第1101703319號函
    略以：「查旨揭車輛於110 年1 月12日7 時19分許，在國道
    1 號高架北向26.6公里處行駛路肩違規案，係民眾現場目睹
    該車違規，以科學儀器取得證據資料向本大隊提出檢舉。本
    大隊爰依道交條例第7 條之1 『對於違反本條例之行為者，
    民眾得敘明違規事實或檢具違規證據資料，向公路主管或警
    察機關檢舉，經查證屬實者，應即舉發』之規定，經查證屬
    實後，依據道交條例第33條第1 項第9 款『未依規定使用路
    肩』之規定，依法填製國道警交字第ZAA000000 號違規通知
    單舉發」。
  ㈡復依採證光碟內容，於影片時間0000-00-00 00：19：03 時
    ，系爭車輛行駛路肩，復於07：19：13時變換車道至外側車
    道，顯見系爭車輛非往出口之車輛。雖當日該路段有機動性
    開放路肩，惟當日機動性開放路肩僅限於往出口小車，顯見
    系爭車輛行駛高速公路違規使用路肩之事實明確。原告主張
    該路肩未標示下交流道專用，參照交通部高速公路局北區養
    護工程分局110 年7 月23日北管字第1100033098號函，高速
    公路局於國道1 號高架北向26K+990 處設有「路肩限行小車
    禁止變換車道」標誌，顯見該路段機動性開放路肩僅限於往
    出口小車，系爭車輛非往出口之車輛，未依標誌指示仍行駛
    路肩，原處分並無違誤等語置辯。並聲明：原告之訴駁回。
四、本件爭點：系爭車輛是否有違規使用路肩之事實？
五、本院之判斷：
  ㈠按汽車行駛於高速公路、快速公路或設站管制之道路，不遵
    使用限制、禁止、行車管制及管理事項之管制規則而有未依
    規定使用路肩之行為者，處汽車駕駛人3,000 元以上6,000
    元以下罰鍰；汽車駕駛人有第33條第1 項情形者，除依原條
    款處罰鍰外，並記違規點數1 點，道路交通管理處罰條例第
    33條第1 項第9 款、第63條第1 項第1 款分別定有明文。又
    汽車行駛高速公路及快速公路，其車道之使用，除因交通事
    故及道路施工依臨時或可移動標誌指示或交通勤務警察指揮
    外，應依設置之交通標誌、標線或號誌之規定；汽車行駛高
    速公路及快速公路，不得有在路肩上行駛之行為，高速公路
    及快速公路交通管制規則第8 條第1 項前段、第9 條第1 項
    第2 款前段規定甚明。
  ㈡本院依職權勘驗卷附採證光碟之結果略以：「影像為檢舉人
    行車記錄器畫面，日期為『0000-00-00』，檢舉人車輛行駛於
    高速公路高架路段主線外側車道，於『07：19：01』即影片時
    間1 秒時，可見右側護欄上設有『200M』之出口預告標誌，路
    肩亦有車輛行駛。於『07：19：05』即影片時間5 秒時，可見
    右側護欄上設有『100M』之出口預告標誌。於『07：19：09』即
    影片時間9 秒時，可見道路邊線往右延伸，並出現以穿越虛
    線區隔之減速車道，路肩隨之逐漸消失。此時一部深色自小
    貨車（下稱系爭車輛）自路肩進入減速車道未使用方向燈。
    於『07：19：13』即影片時間13秒時，系爭車輛進入減速車道
    後，使用左方向燈並變換至主線外側車道，此時可見右側護
    欄上有『路肩通行終點』之標誌牌。於『07：19：18』即影片時
    間18秒時，可見門架上有『環河北路↗』及『25環北』之標誌牌
    ，此時可見系爭車輛之車號為『AWF-7983』」。
  ㈢再依國道實施開放路肩措施路段及時段一覽表所示，原告違
    規地點為國道一號高速公路高架段北向26.6公里，核屬該一
    覽表中「五股轉接道與五楊高架匯流處- 環北（北上）（29
    K+950 ～26K+320 ）」之開放路肩通行路段，該一覽表並載
    明該處路肩係類型1 。則按國道主線實施開放路肩作業規定
    第四點（一）規定「開放路肩終點銜接出口減速車道：行駛
    路肩車輛得變換車道，開放路肩終點上游500m（得視現場條
    件調整）範圍內限往出口車流行駛，得銜接減速車道駛出，
    不得變換車道；非往出口小車須於開放路肩終點上游500m前
    （得視現場條件調整）變換至主線車道（類型1 ）。」，佐
    以上開勘驗結果，可知系爭車輛確有在開放路肩通行終點上
    游500 公尺內，仍違反主管機關發布之開放路肩路段公告而
    自路肩變換車道返回主線車道之客觀事實，此亦為原告所不
    爭執，此有原告交通違規案件陳述書1紙在卷（見本院卷第6
    0頁）可稽。雖原告仍主張該處路肩並無限往出口之標誌或
    告示，致其無法知悉路肩車輛限往出口等語云云。然查，依
    交通部高速公路局北區養護工程分局110 年7 月23日北管字
    第1100033098號函文說明略以「本分局依據國道主線實施開
    放路肩作業規定，於國道一號高速公路高架北向26K+990 設
    有『路肩限行小車禁止變換車道』之標誌、26K+410 設有『路
    肩通行終點』標誌」等語（見本院卷第52頁），復據本院依
    職權調取GOOGLE MAP街景畫面所呈（見本院卷第70頁），可
    見在國道一號高速公路高架段北向26K+990 處，確有在路肩
    護欄上設置『路肩限行小車禁止變換車道』之標誌牌，設置位
    置與方式顯屬清晰可辨識，該街景畫面亦經本院函達兩造，
    兩造均無意見（見本院卷第72至78頁）。是上開函文說明內
    容，與本院勘驗檢舉影像之結果及依職權調取之街景畫面為
    一致，足認主管機關確已在適當地點設置標誌，其以該處路
    肩並無設置路肩限往出口車輛之告示為主張，顯與事實不符
    ，並非可採。從而，被告以原處分對原告裁處，認事用法並
    無違誤，自應維持。
六、綜上所述，系爭違規地點得使用路肩之車輛僅限於下出口匝
    道之小型車，原告駕駛系爭車輛既未駛往出口匝道，自屬在
    路肩上違規行駛。從而，被告依道交條例第33條第1 項第9 
    款、第63條第1 項第1 款、違反道路交通管理事件統一裁罰
    基準及處理細則，對原告裁處罰鍰4,000 元，並記違規點數
    1 點，核無違誤。原告訴請撤銷原處分，為無理由，應予駁
    回。
七、本件事證已臻明確，兩造其餘攻擊、防禦方法及所提證據，
    經核均與判決結果不生影響，爰不一一論列，併此敘明。
八、本件訴訟費用額確定為第一審裁判費300 元，爰依行政訴訟
    法第98條第1 項規定，由敗訴之原告負擔。
中　　華　　民　　國　　110 　年　　12　　月　　28　　日
                  行政訴訟庭　法　官　徐  培  元
上為正本係照原本作成。
如不服本判決，應於判決送達後20日內，向本院提出上訴狀並表
明上訴理由（原判決所違背之法令及其具體內容或依訴訟資料可
認為原判決有違背法令之具體事實），其未載明上訴理由者，應
於提出上訴後20日內向本院補提理由書（上訴狀及上訴理由書均
須按他造人數附繕本，如未按期補提上訴理由書，則逕予駁回上
訴），並應繳納上訴裁判費新臺幣750元。
中　　華　　民　　國　　110 　年　　12　　月　　28　　日
                              書記官  吳  文  彤